【裁判字號】    97,交簡上,73
【裁判日期】    971021
【裁判案由】    過失傷害
【裁判全文】
臺灣士林地方法院刑事判決            97年度交簡上字第73號
上  訴  人  乙○○
即  被  告  （原名謝佩萱）
上列上訴人即被告因過失傷害案件，不服本院97年度士交簡字第
472 號，中華民國97年3 月31日第一審刑事簡易判決（聲請簡易
判決處刑案號：96年度偵字第14710 號），提起上訴，經本院合
議庭審理，判決如下：
    主  文
上訴駁回。
    事  實
一、乙○○（原名謝佩萱，於民國96年10月8 日更名）於96年3
    月21日下午某時，駕駛車牌號碼2389－DT號自用小客車（下
    稱上開自小客車），沿臺北市士林區○○○道由西向東往陽
    明山方向行駛，而於同日下午6 時50分許，行經該大道3 段
    125 巷前無號誌交岔路口處，欲左轉駛入該大道3 段125 巷
    ，原應注意汽車行駛至交岔路口，轉彎車應讓直行車先行，
    而依當時天候晴、夜間有照明、路面鋪設柏油、乾燥、無缺
    陷、無障礙、視距良好等情況，並無不能注意之情事，竟疏
    未注意讓直行車先行，貿然左轉，適有甲○○騎乘車牌號碼
    BND －102 號重型機車（下稱上開機車）以時速40公里由東
    向西沿仰德大道3 段下山行駛而來，亦疏未注意，而未依規
    定行經無號誌之交岔路口，應減速慢行，作隨時停車之準備
    ，因而乙○○所駕駛之上開自小客車右前方車角不慎撞擊對
    向車道甲○○所騎乘之上開機車前車頭，致甲○○人、車倒
    地而受有左眉撕裂傷3X1X1 公分、左髖擦傷10X10 公分、右
    膝擦傷3X3 公分、左橈骨頭骨折、右大姆趾骨折等傷害。乙
    ○○於肇事後，在未被有偵查犯罪職權之機關或公務員發覺
    其為犯人前，即主動向臺北市政府警察局士林分局交通分隊
    警員吳春明自首坦承肇事，進而接受本次裁判。
二、案經甲○○訴由臺北市政府警察局士林分局報告臺灣士林地
    方法院檢察官偵查後聲請以簡易判決處刑。
    理  由
壹、證據能力方面：
    本案所引用之供述及非供述證據，經本院依法踐行調查證據
    程序，檢察官、被告均不爭執各該證據之證據能力，且亦查
    無依法應排除其證據能力之情形，是後述所引用證據之證據
    能力均無疑義，先予敘明。
貳、實體方面：
一、訊據被告乙○○固坦承於上揭時、地，其駕駛上開自小客車
    ，與告訴人甲○○所騎乘之上開機車發生車禍，致告訴人人
    、車倒地，造成告訴人受有左眉撕裂傷3X1X1 公分、左髖擦
    傷10X10 公分、右膝擦傷3X3 公分、左橈骨頭骨折、右大姆
    趾骨折等傷害之事實，惟矢口否認有何過失傷害之犯行，辯
    稱：案發當時現場車很多，伊不可能沒有注意到上山及下山
    的車子即貿然左轉，而是等到可以轉彎時才左轉，告訴人係
    因一邊騎車一邊和後面的同學嘻嘻哈哈，才會撞上伊所駕駛
    之上開自小客車，就本件車禍之發生伊並無過失云云。然查
    ：
（一）上揭事實業據證人即告訴人甲○○於警詢、檢察官訊問、
      本院審理時指述甚詳在卷，此外，復有道路交通事故現場
      圖1 紙、道路交通事故調查報告表2 份及現場車損照片4
      幀附卷可稽，且本件告訴人係因本件車禍而受有上開傷害
      ，亦有臺北市立聯合醫院出具之甲種診斷證明書1 紙附卷
      足憑。
（二）被告雖以前揭情詞置辯，惟已與上開事證有間，況證人即
      告訴人甲○○於本院審理時結證稱：伊前面的機車經過該
      巷口後，換伊要經過該巷口，被告的車突然轉出來，伊完
      全沒有預期被告會突然轉過來才會發生車禍，而伊在看到
      被告駕駛的車輛左轉時，伊距離被告的車很近，近到來不
      及反應等語明確（見本院97年10月7 日審判筆錄），依證
      人甲○○上開所證，已足見案發當時被告駕駛上開自小客
      車左轉時顯未暫停讓近距離直行前來由告訴人所騎乘之上
      開機車先行，且參以觀諸卷附現場車損照片，可知案發後
      被告所駕駛上開自小客車之車損部位為右前車角，據此，
      堪認上開自小客車與上開機車之撞擊在於右前車角，而倘
      被告所辯伊係等到可以轉彎時才左轉一節為真，則被告駕
      駛上開自小客車應可順利完成左轉彎，而無上開自小客車
      於一左轉後隨即以右前車角部位與上開機車發生撞擊之可
      能，及被告於本院審理中亦供稱：伊於左轉前看到告訴人
      的機車時，是在距離伊約2 、3 部汽車之距離等語在卷等
      情，益徵告訴人甲○○上開所證應屬非虛，可以採取，從
      而，被告於案發當時未注意轉彎車應讓直行車先行一節堪
      以認定，其所辯顯係事後卸責之詞，委無足取。
（三）按汽車行駛至交岔路口，其行進、轉彎，應依下列規定：
      ‧‧七、轉彎車應讓直行車先行，道路交通安全規則第10
      2 條第1 項第7 款定有明文。被告領有合格駕駛執照其駕
      駛上開自小客車自應遵守上開規定，且依前揭道路交通事
      故調查報告表所載及現場照片所示，肇事當時天候晴、夜
      間有照明、路面鋪設柏油、乾燥、無缺陷、無障礙、視距
      良好等情況，並無不能注意之情事，竟疏未注意轉彎車應
      讓直行車先行，貿然左轉，因而肇事致告訴人受有上開傷
      害，被告對本件車禍之發生顯有過失。
（四）至參諸上開卷附道路交通事故現場圖及現場車損照片所示
      ，及告訴人甲○○於本院審理中所結證稱：案發巷口沒有
      號誌，伊從仰德大道下山，車速約40公里等語，固足認告
      訴人於案發當時有違反道路交通安全規則第93條第1 項第
      2 款所定行經無號誌之交岔路口，應減速慢行，作隨時停
      車之準備之情。且倘告訴人依上開規定未疏於注意減速慢
      行，作隨時停車之準備，案發當時告訴人將可避免人車倒
      地之結果，是告訴人之上開違規行為與本件車禍之發生，
      亦具有因果關係。復參諸臺北市車輛行車事故鑑定委員會
      之鑑定意見：「一、謝佩萱（乙○○）駕駛2389－DT號自
      小客車：左轉彎車未讓直行車先行（肇事主因）。二、甲
      ○○騎乘BND －102 號普通重機車：涉嫌行經無號誌路口
      未減速慢行（肇事次因）。」，有該委員會以97年1 月29
      日北鑑審字第09730011000 號函送之鑑定意見書1 份在卷
      可考（附於偵查卷第42頁），亦同此見解。惟按刑法上所
      謂之「過失」，係指行為人雖非故意，但按其情節應注意
      ，並能注意，而不注意者而言，告訴人依前述雖與有過失
      ，然僅為民事損害賠償責任之抗辯事由，仍無法減免行為
      人在不超越社會相當性之範圍應有之注意義務，且刑事責
      任係對於反社會行為所加之公法上制裁，不若民事責任係
      專以填補損害為目的，因此並無允許依過失相抵之理論，
      而消長已發生刑事責任之餘地，是以被告仍難辭其過失之
      責。
（五）又告訴人既係因本件車禍而受有左眉撕裂傷3X1X1 公分、
      左髖擦傷10X10 公分、右膝擦傷3X3 公分、左橈骨頭骨折
      、右大姆趾骨折等傷害，詳如前述，是被告之過失行為與
      告訴人前揭之傷害結果間確具有因果關係。
（六）綜上，本件事證明確，被告上揭犯行足可認定，應依法論
      科。
二、核被告乙○○所為，係犯刑法第284 條第1 項前段之過失傷
    害罪。又被告於車禍發生後隨即向前來處理車禍事宜之臺北
    市政府警察局士林分局交通分隊警員吳春明自首坦承肇事，
    接受裁判，有臺北市○○○○○道路交通事故肇事人自首情
    形紀錄表1 紙在卷足考，被告嗣並接受裁判，應已合於刑法
    第62條前段自首規定之要件，爰依該規定減輕其刑。原審基
    於上開事證，以被告事證明確，援引刑法第284 條第1 項前
    段、第62條前段、第41條第1 項前段，刑法施行法第1 條之
    1 ，中華民國96年罪犯減刑條例第2 條第1 項第3 款、第7
    條、第9 條（原審漏引第9 條），判處被告有期徒刑4 月，
    如易科罰金，以新臺幣1 千元折算1 日，減為有期徒刑2 月
    ，如易科罰金，以新臺幣1 千元折算1 日，經核認事用法均
    無違誤，量刑亦屬妥適，應予維持。上訴人即被告上訴意旨
    雖以前述辯詞，認伊應非有過失，惟被告就本件車禍之發生
    確有過失，詳如前述，是認被告以上開情詞為由提起上訴，
    指摘原判決不當，為非有理由，應予駁回。
據上論斷，應依刑事訴訟法第455 條之1 第3 項、第368 條，判
決如主文。
本案經檢察官余秉甄到庭執行職務。
中    華    民    國    97    年    10    月    21    日
                  交通法庭審判長法  官  劉秉鑫
                                法  官  黎惠萍
                                法  官  王美玲
以上正本證明與原本無異。
本件不得上訴。
                                書記官  林 靜枝
中    華    民    國    97    年    10    月    21    日
附錄本案論罪科刑法條全文：
刑法第284 條第1 項前段：
  因過失傷害人者，處6 月以下有期徒刑、拘役或5 百元以下罰
  金。


司法院資訊處製作；財團法人民間司法改革基金會備份。
